臺灣高等法院花蓮分院刑事判決　　　　　　　　　　九十四年度上重訴字第三九號
　　上　 訴　 人　臺灣花蓮地方法院檢察署檢察官
　　上訴人即被告　甲○○
　　選 任辯護 人　謝維仁律師
　　上訴人即被告　乙○○
　　選 任辯護 人　魏辰州律師
右列上訴人即被告等因違反毒品危害防制條例案件，不服臺灣花蓮地方法院九十三年
度重訴字第六號中華民國九十四年一月十二日第一審判決( 起訴案號：臺灣花蓮地方
法院檢察署九十三年度偵字第四七三號、九十三年度偵字第一一三六號），提起上訴
，本院判決如左：
    主  文
原判決撤銷。
甲○○販賣第一級毒品，處有期徒刑拾年。扣案之第一級毒品海洛因拾小包（毛重
佰伍拾公克）及第二級毒品安非他命壹包（淨重玖佰玖拾點壹公克，空包裝重拾
點玖公克）均沒收銷燬之；扣案之包裝盒壹個、電話號碼為0000000000號
之手機壹支，均沒收。
乙○○共同販賣第一級毒品，處有期徒刑拾伍年。扣案之第一級毒品海洛因拾小包（
毛重佰伍拾公克）及第二級毒品安非他命壹包（淨重玖佰玖拾點壹公克，空包裝
重拾點玖公克）均沒收銷燬之；未扣案之販賣第一級毒品所得之財物新臺幣伍拾萬元
沒收，如全部或一部不能沒收時，以其財產抵償之；扣案之電話號碼為000000
0000號之手機壹支沒收。
    事  實
一、甲○○於民國（下同）九十三年三月十一日，以電話號碼為000000000
    0號行動電話撥打至電話號碼為0000000000號行動電話，聯絡高雄之
    毒販陳勝鏗（所涉罪嫌現由臺灣花蓮地方法院檢察署檢察官另行偵辦中），詢問
    陳勝鏗所持有第一級毒品海洛因之數量、品質及開價等問題，於確認欲向陳勝鏗
    購買第一級毒品海洛因約三兩後，雙方遂在電話中談妥由甲○○先匯新臺幣（下
    同）五十萬元至不知情之陳勝鏗父親陳森峰設於大眾商業銀行屏東分行、帳號為
    000000000000號之帳戶內，甲○○再赴高雄陳勝鏗處確認第一級毒
    品海洛因之品質。甲○○於翌日在花蓮第一信用合作社自強分社匯款五十萬元至
    上開帳戶後，即告知陳勝鏗其將於同年月十七日上午十時許搭乘飛機至高雄，陳
    勝鏗二哥乙○○乃於同年月十六日晚間以電話號碼為0000000000號行
    動電話聯絡甲○○，確認其飛機抵達之時間，並於翌日開車前往高雄小港機場接
    送甲○○至陳勝鏗所使用、位於高雄市○○路二０七之二號之處所，甲○○於該
    處會同陳勝鏗及與陳勝鏗、乙○○同具販賣第一級毒品海洛因之犯意聯絡、綽號
    「鴨蛋」之成年男子試用過第一級毒品海洛因之品質後，認為品質不佳，即搭當
    日下午五時許之飛機返回花蓮。陳勝鏗嗣於同年月二十日晚間、同年月二十一日
    凌晨，多次以前揭電話聯絡甲○○，確認甲○○欲購買第一級毒品海洛因之品質
    時，適有不詳姓名、年籍之成年人欲向甲○○購買第二級毒品安非他命，甲○○
    即詢問陳勝鏗有無數量達一公斤的第二級毒品安非他命，經陳勝鏗確認有貨且報
    價一公斤第二級毒品安非他命要六十萬元後，雙方即敲定由乙○○於同年月二十
    一日當天，乘坐火車將第一級毒品海洛因與第二級毒品安非他命帶到花蓮。乙○
    ○、陳勝鏗及前開綽號「鴨蛋」之成年男子乃共同基於販賣第一級毒品海洛因、
    第二級毒品安非他命之犯意聯絡，由乙○○於同年月二十一日自高雄搭火車前往
    花蓮，嗣於該日下午二時許，乙○○以其太太所有、電話號碼為0000000
    000號行動電話聯絡甲○○即將於當日下午四時抵達花蓮火車站後，甲○○即
    依時駕駛車號為Ｕ八－七五八五號自小客車前往花蓮火車站欲接乙○○，迄於當
    日下午四時許，乙○○步出花蓮火車站，並將以酒盒盛裝後置於手提袋內之第一
    級毒品海洛因、第二級毒品安非他命一袋，置於甲○○駛來之前開自小客車副駕
    駛座腳踏墊上，隨即為跟監佈線之法務部調查局東部地區機動工作組當場查獲，
    並扣得手提袋內之第一級毒品海洛因十小包（毛重三百五十公克，即偵卷第十七
    頁扣押物品清單編號一之物）、第二級毒品安非他命一包（淨重九百九十三點一
    公克，空包裝重十點九公克）、盛裝前揭毒品之包裝盒一個、甲○○電話號碼為
    0000000000號之行動電話一支、乙○○電話號碼為00000000
    00號之行動電話一支。
二、案經法務部調查局東部地區機動工作組報請臺灣花蓮地方法院檢察署檢察官偵查
    起訴。
    理  由
甲、被告甲○○部分：
  一訊據上訴人即被告甲○○固不否認其向陳勝鏗洽購第一級毒品海洛因、第二級毒
    品安非他命，並已先匯款五十萬元至陳勝鏗提供之上開帳戶作為購買海洛因之費
    用，嗣於九十三年三月二十一日下午四時許，被告乙○○將前揭海洛因及安非他
    命放至其所駕駛之前開自小客車副駕駛座腳踏墊上時為調查員查獲之事實，此有
    匯款單及陳森峰前開帳戶之交易明細表乙紙附於本院卷可稽，並有上開毒品扣案
    、法務部調查局鑑定通知書二紙在卷可佐，惟矢口否認係基於意圖販賣之犯意而
    持有被告乙○○交付之毒品，辯稱：伊向陳勝鏗購買的毒品全部都是要供自己施
    用云云，惟查：
（一）經法務部調查局東部地區機動工作組聲請臺灣花蓮地方法院檢察署核發監聽票
      後，對被告甲○○所使用、電話號碼為0000000000號行動電話進行
      監聽，並做成通訊監察譯文乙份，被告甲○○及其選任辯護人對該通訊監察譯
      文之證據能力均不爭執，被告甲○○亦不否認使用該號碼行動電話說話者，即
      為其本人。而依據該通訊監察譯文所示，被告甲○○於九十二年十二月十九日
    、九十三年一月三日、同年一月四日，與下開行動電話號碼之持有者有如下之
      對話：
      １、九十二年十二月十九日：「（電話號碼為0000000000號行動電
          話使用者）老大，我昌仔，有在忙嗎？（被告甲○○）現在嗎？有什麼事
          情？（電話號碼為0000000000號行動電話使用者）有人在找阿
          文，要跟你那個。（被告甲○○）好啊，等一下。（電話號碼為0000
          000000號行動電話使用者）那個硬的，有前一批的嗎？你昨天拿那
          個不是很好。（被告甲○○）我知道。（見偵卷第九十四頁）」。
      ２、九十三年一月三日：「（電話號碼為0000000000號行動電話使
          用者）老大，人在哪裡？（被告甲○○）在家裡。（電話號碼為0000
          000000號行動電話使用者）都沒有出去？（被告甲○○）沒有，今
          天是好日子，收到好幾張喜帖。．．．（電話號碼為000000000
          0號行動電話使用者）老大，我要跟你拿軟的（被告甲○○）好。（見偵
          卷第九十六頁）」。
      ３、九十三年一月四日：「（電話號碼為0000000000號行動電話使
          用者）有硬的嗎？（被告甲○○）你誰？（電話號碼為00000000
          00號行動電話使用者）昌仔，有顯示。（被告甲○○）我差不多半個小
          時過去你那邊。（見偵卷第九十六頁）」。
      而根據證人即法務部調查局東部機動工作組調查員蕭偉成針對該通訊監察譯文
      解釋毒品行話之用語，其證稱：「硬的」係指安非他命，「軟的」係指海洛因
      等語（見本院九十三年十二月二十八日審理筆錄第二十四頁），足證被告甲○
      ○向陳勝鏗接洽本件毒品交易前三個月內，確有可疑為從事毒品交易之事證，
      是其購買如此大量之海洛因及安非他命，是否均為供己施用，即甚有可疑。
（二）再被告甲○○於九十三年三月二十日與陳勝鏗在電話中洽談毒品交易事宜時，
      曾有如下之對話：「．．．（被告甲○○）硬的呢？（陳勝鏗）硬的沒有整組
      的，散的，整組的很貴。（被告甲○○）朋友要整組的，問問看。（陳勝鏗）
      開價到六十。（見偵卷第一百零五頁）」。被告甲○○就該譯文內容，曾於警
      詢時陳稱略以：該譯文內容係指一公斤的安非他命要價六十萬元，因為伊朋友
      綽號叫「楚楚」的，前天打電話給伊說她的朋友想要買安非他命，請伊幫忙問
      看看，伊才請阿賢（即被告乙○○）帶海洛因來花蓮外，順便也帶一公斤安非
      他命給伊，伊再轉介給「楚楚」，伊是打算「阿賢」來花蓮後，把他帶到「楚
      楚」的住處，讓他們談交易的價錢等語（見偵卷第六頁反面、第七頁）；偵訊
      時陳稱：「（檢察官問：為何安非他命要買到一公斤？）因為我有在用，「楚
      楚」的朋友也有在用，所以他叫我有無辦法買到安非他命。（檢察官問：你剛
      說你是偶爾用安非他命，為何要買一公斤的安非他命？）我是想留下幾兩，其
      餘問「楚楚」看她的朋友要不要，如果不要的話，我自己留著。（檢察官問：
      看他朋友要不要是什麼意思？）我的意思是說如果「楚楚」的朋友要的話，我
      就帶乙○○去「楚楚」家，讓他們自己交易。（檢察官問：你向乙○○買安非
      他命的錢如何給他？）要先看貨好不好，好的話才給他錢。（檢察官問：那你
      怎麼有六十萬元給他？）我自己做生意有賺錢等語（見偵卷第三十六頁反面、
      第三十七頁）；原審中陳稱略以：伊是要買海洛因，伊到「楚楚」家中聊天，
      她也需要安非他命，伊這次買的安非他命有意思讓「楚楚」看，她有意思的話
      ，伊會轉賣她等語（見原審九十三年度聲羈字第二十七號卷第十頁），足見被
      告乙○○除海洛因外，尚帶被查獲之安非他命到花蓮來如係出於被告甲○○之
      要求，而被告甲○○欲購買安非他命一公斤之原因，確係因他人欲向其購買，
      惟其因自己無貨，始需向陳勝鏗追購，其嗣後雖於原審審理中變異其詞，改稱
      安非他命係要供己施用，與綽號「楚楚」之女子無關云云，然卻無法提出合理
      之說明解釋其迭於警詢、偵查及審理中為如上陳述之原因，是其所辯無非係瞭
      解其前開所述可能涉及之法律責任後，始為之推諉卸責之詞，不足採信。至於
      被告甲○○前雖曾稱：伊係打算被告乙○○來花蓮後，把他帶到「楚楚」的住
      處，讓他們談交易的價錢云云，仿若其並未打算介入綽號「楚楚」之女子與被
      告乙○○買賣安非他命之事宜，惟被告甲○○若不打算自己先行買進此批安非
      他命，嗣後再伺機賣出，其大可於綽號「楚楚」之女子向其詢問有無安非他命
      時，報稱沒有，或報以陳勝鏗之聯絡方式，由綽號「楚楚」之女子自行接洽即
      可，焉需甘負幫助販賣安非他命之罪嫌及被查獲之風險，帶同攜帶大量毒品之
      被告乙○○前往綽號「楚楚」女子之住處驗貨？被告乙○○又焉會在與綽號「
      楚楚」之女子不熟識之情形下，單獨攜帶價高之大量毒品隨被告甲○○至全然
      陌生之「楚楚」住處進行交易？在在足證被告甲○○確係打算自己購入一公斤
      安非他命後，再轉賣予他人，其確係基於販賣之意圖而持有查獲之安非他命無
      訛。
（三）依據卷附通訊監察譯文所示，被告甲○○自九十三年三月十一日起，即開始與
      陳勝鏗接洽購買海洛因之事宜，期間之談話內容如：「（九十三年三月十一日
      ，被告甲○○）有進「茶米」好的，若好的我就過去。．．．（被告甲○○）
      看一個量多少？（陳勝鏗）他說有十七，也有十八。（被告甲○○）單的嗎？
      （陳勝鏗）嗯。（被告甲○○）單的沒關係，好就好，那先幫我拿三葉（個）
      ，我明天先寄五（五十萬）過去。（陳勝鏗）我先看哪一種比較軟。（被告甲
      ○○）好，我先寄五十過去。．．．（九十三年三月二十日，被告甲○○）他
      說幾分？（陳勝鏗）二００。（被告甲○○）我是說軟的。（陳勝鏗）對，二
      ００。（見偵卷第一百頁、第一百零一頁、第一百零五頁）」，輔以證人蕭偉
      成針對前開譯文於原審證稱略以：「茶米」應該是指毒品，陳勝鏗和被告甲○
      ○說這裡有十七號、十八號，應該是指十七萬、十八萬的意思，「單的」則是
      指一兩，因為海洛因一兩市價約十七萬、十八萬，「二００」則是指海洛因的
      純度，一般來說，一百七十是普通，二百就是不錯等語（見原審九十三年十二
      月二十八日審理筆錄第二十一頁、第二十五頁），則被告甲○○對欲購買之海
      洛因品質極其要求，若品質不好即有不願購買之意思，甚且為此導致交易之整
      體時間甚為冗長，益證被告購買海洛因之目的非在供己施用，始會在洽商購買
      過程中，完全沒有顯現出吸毒成癮者亟需毒品解癮之迫切感，況被告購買之海
      洛因、安非他命毒品數量極多，價款達數十萬元，如係供己施用，又何需一次
      購買如此之多毒品，亦與情理有違。
（四）綜上所述，被告甲○○係基於販賣之意圖，而持有被告乙○○所交付之第一級
      毒品海洛因十小包（毛重三百五十公克，即偵卷第十七頁扣押物品清單編號一
      之物）、第二級毒品安非他命一包（淨重九百九十三點一公克，空包裝重十點
      九公克）之事證甚為明確，其所辯不足為採，犯行堪以認定，應予依法論科。
乙、被告乙○○部分：
  一訊據被告乙○○固不否認扣案之第一級毒品海洛因十小包（毛重三百五十公克，
    即偵卷第十七頁扣押物品清單編號一之物）、第二級毒品安非他命一包（淨重九
    百九十三點一公克，空包裝重十點九公克），係其從高雄坐火車帶到花蓮交給被
    告甲○○之事實，惟矢口否認有何販賣第一級毒品海洛因、第二級毒品安非他命
    之犯行，辯稱：伊與被告甲○○於九十二年五月間即認識，九十三年三月十六日
    那天，伊與認識兩個禮拜的朋友「阿貓」（（阿貓）也是被告甲○○的朋友）在
    高雄六合夜市遇見，「阿貓」說被告甲○○明天要搭早上十點多的飛機來高雄，
    請伊去接他，伊遂於該日晚上打電話給被告甲○○，並於翌日去機場接他。接到
    被告甲○○後，伊將被告甲○○載到高雄市○○路二０七之二號即「阿貓」、綽
    號「鴨蛋」之男子出入之地方後就走了，不清楚他們在聊什麼。九十三年三月二
    十一日當天，伊要到花蓮找被告甲○○玩，「阿貓」本來說好要一起去，但三月
    二十一日當天早上，「阿貓」在高雄火車站前說他母親昨晚生病住院，不能一起
    去花蓮，託伊拿一瓶酒交給被告甲○○，伊即照「阿貓」所託的去做，到了花蓮
    火車站，才把手提袋裝的酒盒放到被告甲○○駛來自小客車的副駕駛座腳踏墊上
    ，即被調查局人員查獲，伊根本不知道前開酒盒裡面裝的是海洛因及安非他命云
    云，惟查：
（一）按被告以外之人於審判外之言詞或書面陳述，除法律有規定者外，不得作為證
      據；法院就被告本人之案件調查共同被告時，該共同被告準用有關人證之規定
      ；證人、鑑定人依法應具結而未具結者，其證言或鑑定意見，不得作為證據，
      刑事訴訟法第一百五十九條第一項、第二百八十七條之二、第一百五十八條之
      三分別定有明文。故共同被告在被告本人之案件中具有證人之適格，自受傳聞
      法則之拘束，且應依法使其具結，以擔保證言係據實陳述，若共同被告在審判
      外之陳述不符合其他法律之規定，或違背具結之規定，未令共同被告供前或供
      後具結，該等證言即不得作為合法之證據資料。查本件共同被告甲○○於警詢
      中所述，係屬審判外之陳述，為傳聞證據，其於偵查中所言，復未經檢察官告
      以具結之義務及偽證之處罰後令其具結，本件亦經被告乙○○之選任辯護人否
      認共同被告甲○○警詢及偵訊筆錄之證據能力在卷，與刑事訴訟法第一百五十
      九條之五第二項默示同意傳聞證據具有證據能力之情形不符，揆諸前開說明，
      ，共同被告甲○○於警詢及偵查中所言，對被告乙○○而言，均不具證據能力
      ，合先敘明。
（二）證人即共同被告甲○○業於原審證稱略以：伊自九十三年三月十一日起，即向
      陳勝鏗以電話聯繫購買毒品事宜，卷附調查局製作之通訊監察譯文中，記載之
      「阿鏗」均為陳勝鏗無誤。在洽談過程中，伊有先匯五十萬元至陳勝鏗提供之
      陳森峰帳戶作為購買海洛因之價金，且還有親自去過高雄，是由被告乙○○開
      車載伊去高雄市○○路二０七之二號陳勝鏗處，當時在場之陳勝鏗及綽號「鴨
      蛋」之成年男子都知道伊要買毒品，被告乙○○則是帶伊上去之後就走了等語
      （見原審九十三年十二月二十九日審理筆錄第九頁至第十四頁、第十八頁），
      且經證人甲○○當庭確認所指之陳勝鏗即原審以視訊系統傳訊到案之人，復有
      通訊監察譯文、匯款單、陳森峰上開帳戶之交易明細表各乙份在卷可稽，堪認
      證人甲○○確係向陳勝鏗洽購毒品無誤，證人陳勝鏗於原審作證時，雖否認前
      情（見原審九十三年十二月二十八日審理筆錄第四頁至第二十頁），惟與上揭
      事證皆不相符，所證顯屬不實，先予陳明。再證人蕭偉成於原審證稱：伊於九
      十三年四月十九日有去搜索高雄市○○路二０七之二號，當時管理員有指認該
      處所是陳勝鏗在繳每個月的管理費，且有搜索到收件人是陳勝鏗的信件，及記
      載有陳森峰大眾銀行帳戶資料之便條紙等語（見原審九十三年十二月二十八日
      審理筆錄第三十二頁），足證高雄市○○路二０七之二號一址，確係陳勝鏗平
      日使用之處所。則共同被告甲○○遠從花蓮往赴高雄欲找證人陳勝鏗接洽購買
      毒品事宜時，自係先聯絡證人陳勝鏗派車接送其至洽商地點，而開車前來之人
      乃被告乙○○，且被告乙○○係將共同被告甲○○送至素為陳勝鏗使用之高雄
      市○○路二０七之二號一址，顯見被告乙○○確係證人陳勝鏗派遣而來，故被
      告乙○○對於證人陳勝鏗在從事販賣毒品一事應知之甚稔，且深獲證人陳勝鏗
      信任，蓋若被告乙○○不知此事，證人陳勝鏗焉敢冒事跡敗露之風險而委請其
      載送毒品之買家？
（三）再依卷附通訊監察譯文乙份所示，共同被告甲○○於九十三年三月二十一日下
      午一時十三分許，與陳勝鏗有如下之對話：「（陳勝鏗）四點到。（共同被告
      甲○○）這樣我知道了，來我再打給他，我再過去。（陳勝鏗）你有他的電話
      嗎？到那邊？（共同被告甲○○）他知道我的電話嗎？（陳勝鏗）說要坐到總
      站嗎？（共同被告甲○○）你交代他打電話給我就好。（陳勝鏗）他有打給我
      ，叫我問你坐到哪？（共同被告甲○○）總的就好了，到總站就好了。（陳勝
      鏗）好，我跟他講。（見偵卷第一百零七頁、第一百零八頁）」；於同日下午
      二時二十五分許，則與使用電話號碼為0000000000號行動電話之人
      有如下之對話：「（共同被告甲○○）賢仔？（電話號碼為00000000
      00號行動電話使用者）四點到。（共同被告甲○○）我知道，我會在出口等
      你。（電話號碼為0000000000號行動電話使用者）好。（見偵卷第
      一百零八頁）」，被告乙○○則自承：電話號碼為0000000000號行
      動電話是伊太太所有，當時通話之人為伊無誤，伊是要告知共同被告甲○○已
      經到達花蓮等語（見原審卷第五十四頁）。則被告乙○○到花蓮的目的，若真
      如其所述係要到花蓮找共同被告甲○○玩而非販賣毒品，其應與共同被告甲○
      ○有相當程度之交情，且應主動聯絡共同被告甲○○其抵達花蓮之時間及地點
      ，並聊及要去哪裡遊玩等事項，然其俱未為之，反是藉由其弟陳勝鏗與共同被
      告甲○○聯繫後，才確定其要下車之時間及地點，誠然與經驗法則有違，足證
      其所辯不實，被告乙○○確是應陳勝鏗所請，前來進行毒品交易無誤。
（四）又承上所述，共同被告甲○○匯款五十萬元至上開帳戶，目的是支付欲向陳勝
      鏗購買海洛因之價金，故其對於嗣後追購之安非他命一公斤部分，完全尚未付
      款，是想必擔負運送毒品責任之人，尚須負責收取安非他命一公斤之價金。倘
      被告乙○○對欲交給共同被告甲○○之物品內容完全不知情，其焉能擔負此責
      ？被告乙○○所辯認識僅兩個禮拜、綽號「阿貓」之人，又焉有可能在交易價
      金未完全收取，且與被告乙○○不熟識之情形下，委以毒品交易市場上價值如
      此不斐之物？足證被告乙○○確實知悉其要交給共同被告甲○○之物品係海洛
      因及安非他命，且其所稱「阿貓」之人，乃係子虛烏有、臨訟杜撰之人。
（五）證人即共同被告甲○○於原審證稱略以：如果案發當天沒有被抓，伊會要求自
      己要先試用被告乙○○帶來的安非他命，確認它的品質，因為毒品的品質不一
      ，會影響價格，如果品質好，伊就會全部買下。此外，被告乙○○當然要打開
      包裝給伊確認裡面的東西是毒品，要不然如何確認有沒有買到不是毒品的東西
      。至於毒品的重量部分，伊知道海洛因要有三兩，伊與被告乙○○不是很熟，
      一定會和他秤毒品的斤兩，如果拿來的重量不對，伊會打電話到高雄給陳勝鏗
      ，責怪他沒有把事情處理好等語（見原審九十三年十二月二十九日審理筆錄第
      十九頁至第二十二頁）。足見被告乙○○來花蓮所需處理之事宜，絕非僅只將
      攜帶之海洛因及安非他命交給共同被告甲○○而已，尚需會同共同被告甲○○
      清點毒品之種類、各自之數量及品質，確認無誤後，始能向共同被告甲○○收
      取安非他命之價款，益證被告乙○○確實知悉所攜帶之物品係本件扣案之毒品
      ，其前往花蓮之目的是在進行毒品之交易。
（六）綜上各節所述，被告乙○○知悉所攜帶物品為第一級毒品海洛因十小包（毛重
      三百五十公克，即偵卷第十七頁扣押物品清單編號一之物）及第二級毒品安非
      他命一包（淨重九百九十三點一公克，空包裝重十點九公克），且其前往花蓮
      之目的係要與共同被告甲○○進行前開毒品之交易，自與陳勝鏗、綽號「鴨蛋
      」之成年男子具有販賣第一級毒品海洛因及第二級毒品安非他命之犯意聯絡與
      行為分擔，本件事證業已明確，被告乙○○之犯行堪以認定，應予依法論科。
      至於被告乙○○請求原審調閱其於九十三年三月間之通聯記錄（見原審九十三
      年十二月二十九日審理筆錄第二十七頁），欲證明其與綽號「阿貓」之男子、
      綽號「咪咪」之女子確有通訊情形，然其請求因已罹於電信機構保存通聯記錄
      之六個月期限，且通聯記錄僅能證明被告乙○○之發話、受話情形，並不能證
      明通話之內容，與待證事實無直接關聯，爰依刑事訴訟法第一百六十三條之二
      第一款、第二款之規定，駁回被告乙○○此調查證據之聲請，併此敘明。
三、查海洛因依毒品危害防制條例第二條第二項第一款之規定，係屬第一級毒品；安
    非他命依同條例第二條第二項第二款之規定，係屬第二級毒品，是核被告甲○○
    、乙○○所為，均係違反同條例第四條第一項、第二項之販賣第一級毒品海洛因
    、第二級毒品安非他命罪。被告乙○○與陳勝鏗、綽號「鴨蛋」之成年男子間，
    就其所犯前開犯行有犯意之聯絡及行為之分擔，應論以共同正犯。被告二人分別
    持有本件第一級毒品海洛因十小包（毛重三百五十公克，即偵卷第十七頁扣押物
    品清單編號一之物）、第二級毒品安非他命一包（淨重九百九十三點一公克，空
    包裝重十點九公克）之低度行為，應各自為其等販賣之高度行為所吸收，均不另
    論罪。被告二人以一個販賣行為，同時觸犯上開二罪名，亦為想像競合犯，應從
    一重之違反毒品危害防制條例第四條第一項之販賣第一級毒品罪處斷。另被告乙
    ○○並非本件販賣毒品之首謀，係為首謀即其弟陳勝鏗將甲○○欲買之毒品至
    花蓮交付被告甲○○（僅有販賣之犯意，並無運輸之犯意），又甲○○於收到乙
    ○○交付之毒品後，尚未賣出，即為警查獲，尚未造成實際危害，而販賣第一級
    毒品之法定刑度為死刑或無期徒刑，本院再三斟酌，如科以法定最低刑度，仍嫌
    過重，有情輕法重之情形，檢察官於本院審理時，亦就被告甲○○已坦承向陳勝
    鏗購買毒品及所生危害尚非鉅大等情，請求酌減其刑，是本院認應依刑法第五十
    九條減輕其刑。（最高法院九十年度台上字第六三八二號判決參照），原審予以
    論罪科刑，固非無見，惟認定應沒收之第二級毒品淨重九百九十三點十公克，核
    與物品扣押清單之九百九十三點一公克不符。另就被告甲○○部分，原審予以論
    罪科刑，固非無見，惟被告甲○○在販入大量第一級毒品同時，即有賣出之意圖
    ，即被告係以賣出之意圖而販入，依最高法院九十二年度台上字第七０四六號判
    決，應論以販賣罪名，原審變更檢察官起訴法條改論意圖販賣而持有罪名論處，
    即有未合，被告二人之上訴意旨，否認販賣毒品，固無可採，檢察官之上訴意旨
    指摘原判決不當，核有理由，應予撤銷改判，審酌被告二人欲販賣毒品數量，及
    其犯後態度等，被告甲○○犯罪情節較乙○○為輕等一切情狀，量處被告二人如
    主文第二項所示之刑。扣案之第一級毒品海洛因十小包（毛重三百五十公克，即
    偵卷第十七頁扣押物品清單編號一之物）、第二級毒品安非他命一包（淨重九百
    九十三點一公克，空包裝重十點九公克），係查獲之毒品，為違禁物，應予沒收
    銷燬。扣案之海洛因、安非他命包裝盒一個，業經被告乙○○給予被告甲○○，
    為被告甲○○所有、供其犯罪所用之物，扣案之電話號碼為000000000
    0號之手機一支、電話號碼為0000000000號之手機一支則分別為被告
    甲○○、乙○○所有，爰均依刑法第三十八條第一項第二款之規定宣告沒收。未
    扣案由被告甲○○款至陳森峰帳戶五十萬元，為被告乙○○販賣毒品海洛因所
    得財物，應依毒品危害防制條例第十九條第一項規定，宣告沒收，如全部或一部
    不能沒收時，以其財產抵償之。
四、按刑法第三十八條規定之沒收，為從刑之一種，具有刑罰及保安處分之性質，且
    與主刑有從屬關係，依主從不可分原則，應於裁判時附隨於主刑而宣告，故該條
    第一項第一款至第三款規定之沒收物，須與犯罪有直接關係並於犯罪事實中有具
    體之記載，始能於判決主文宣示沒收，然該條第二項規定同條第一項第一款之違
    禁物，不問屬於犯人與否沒收之，第四十條但書復規定違禁物得單獨宣告沒收，
    則與該犯罪無直接關係而於犯罪事實中未具體記載之違禁物，應由檢察官另行聲
    請單獨沒收；惟該與被告犯罪無直接關係之違禁物，檢察官於起訴書內已敘明應
    依法沒收者，應認檢察官已聲請沒收，為避免司法資源之浪費，仍得於判決時併
    宣告沒收；毒品危害防制條例第十八條第一項前段規定：「查獲之毒品及專供製
    造或施用毒品之器具，不問屬於犯人與否沒收之」，此項規定係刑法第三十八條
    之特別規定，仍有上開原則之適用（最高法院九十一年度臺非字第六七號判決意
    旨參照）。經查，本件於查獲時，另行在被告甲○○身上扣得之第一級毒品海洛
    因二小包（毛重四公克，即偵卷第十七頁扣押物品清單編號四之物），業經被告
    甲○○陳明係供其吸食所用（見偵卷第三十七頁），即與本件犯罪事實無直接關
    係，且未經檢察官於起訴書犯罪事實中具體記載，揆諸前揭判決意旨所述，本院
    自不得對之併予宣告沒收銷燬，而應由檢察官另為適當之處理。
五、被告甲○○之選任辯護人，認被告甲○○業已供出其毒品之來源乃陳勝鏗，陳勝
    鏗復在高雄為警方查獲，因認被告甲○○應可適用毒品危害防制條例第十七條之
    規定，故得減輕其刑等語。經查，經原法院函詢臺灣高雄地方法院檢察署有關陳
    勝鏗遭查獲之原因，該署函覆略以：陳勝鏗遭查獲乃因該署監聽其行動電話而得
    ，並非出於被告甲○○之供述等語，此有該署函文乙份在卷可稽（見原審卷第二
    百零七頁、第二百零八頁），是與毒品危害防制條例第十七條規定之情形不符，
    被告甲○○自不適用該規定，併予陳明。
據上論斷，應依刑事訴訟法第三百六十九條第一項前段、第三百六十四條、第二百九
十九條第一項前段，毒品危害防制條例第四條第一項、第二項、第十八條第一項前段
、第十九條第一項，刑法第十一條、第二十八條、第五十五條、第五十九條、第三十
八條第一項第二款之規定，判決如主文。
本案經檢察官林慧到庭執行職務。
中      華      民      國      九十四     年     六     月     二      日
                                   審判長法官  黃  永  祥
                                         法官  林  德  盛
                                         法官  蔡  勝  雄
右正本證明與原本無異。
如不服本判決，應於判決送達後十日內向本院提出上訴狀。其未述理由者，並應於
提出上訴狀後十日內向本院補提理由狀(須附繕本)。
                                       書記官  吳  家  瑩
中      華      民      國      九十四     年     六     月     二      日
附錄本判決論罪之法律條文：
毒品危害防制條例第四條第一項、第二項：
製造、運輸、販賣第一級毒品者，處死刑或無期徒刑，處無期徒刑者，得併科新臺幣
一千萬元以下罰金。
製造、運輸、販賣第二級毒品者，處無期徒刑或七年以上有期徒刑，得併科新臺幣七
百萬元以下罰金。
